【裁判字號】    98,上訴,158
【裁判日期】    980318
【裁判案由】    詐欺
【裁判全文】
臺灣高等法院刑事判決                 98年度上訴字第158號
上  訴  人  臺灣臺北地方法院檢察署檢察官
上  訴  人
即  被  告  Ｔ○○
選任辯護人  郭承昌律師
被      告  Ｇ○○
被      告  黃  ○
以上二人共同
選任辯護人  何崇民律師
上列上訴人因被告等詐欺案件，不服臺灣臺北地方法院97年度易
字第1214、1415號，中華民國97年11月11日第一審判決（起訴案
號：臺灣臺北地方法院檢察署97年度偵字第8980號、第9239號）
，提起上訴，本院判決如下：
    主  文
原判決關於Ｔ○○部分撤銷。
Ｔ○○共同犯常業詐欺罪，處有期徒刑參年。
其餘上訴駁回。
    事  實
一、劉逸森（業經原審判決確定）於民國（下同）九十四年十月
    間某日，經Ｔ○○介紹而與欲出資在大陸地區設立詐欺集團
    之黃深鎮結識，黃深鎮即經由劉逸森、Ｔ○○另行招募曾君
    仁、葉子瑋、Ｇ○○、黃○等人加入共組詐欺集團，Ｔ○○
    即與劉逸森、Ｇ○○、黃○、黃深鎮、曾君仁、葉子瑋（黃
    深鎮、曾君仁、葉子瑋部分由檢察官另行偵辦中、Ｇ○○、
    黃○此部分犯行，業經原審判決確定）、事後招募多名真實
    姓名年籍不詳之大陸地區成年女子及在臺灣地區從事車手工
    作之真實年籍不詳成年人等共同基於意圖為自己不法所有及
    賴以維生之犯意聯絡及行為分擔，自九十四年十月間某日起
    至九十六年一月二十二日止（其中劉逸森參與之時間為九十
    四年十月間某日起至九十六年一月二十二日止；Ｔ○○參與
    之時間為九十四年十月間某日起至九十五年六月間；Ｇ○○
    、黃○參與之時間為九十五年二月間至同年六月間），在大
    陸地區福建省福州市共組詐欺集團，該集團以黃深鎮為幕後
    首腦兼金主，負責召集人員、管控詐欺帳戶，並由劉逸森指
    示負責傳授Ｔ○○、Ｇ○○、黃○、曾君仁、葉子瑋等人如
    何進行詐騙，Ｔ○○則協助劉逸森管理Ｇ○○等人，並負責
    聯繫臺海兩地之車手集團，劉逸森再進一步招募真實姓名年
    籍不詳之大陸地區成年女子擔任一線、二線之話務工作，假
    冒「香港東亞電子集團」、「華信國際聯合會計師事務所」
    之名義，先由擔任一線之大陸地區成年女子依流水號方式撥
    打電話至臺灣地區做問卷調查，以寄送折價券、產品目錄為
    由，留下民眾之姓名、電話、住址等資料，再由具有經驗而
    擔任二線之大陸地區成年女子，向民眾謊稱因參加問卷調查
    者，可參加東亞電子集團公司之晚會抽獎，而該民眾抽中現
    金獎港幣二十萬元，必須提供身分證字號、銀行帳戶以供匯
    入獎金，若該民眾願意提供資料，再進一步謊稱，因領取獎
    金必須辦理海外信託保險，請該民眾匯款新臺幣（下同）五
    萬二千八百元至指定帳戶，Ｇ○○等人報告Ｔ○○後，由Ｔ
    ○○提供指定帳號予Ｇ○○等人提供予客戶匯款，Ｇ○○、
    黃○則負責管理上開擔任一線、二線之大陸地區成年女子及
    將相關詐騙資料登載在筆記本上供分析使用，待民眾匯款後
    ，Ｔ○○另佯為香港人，向民眾說明將委請華信聯合會計師
    事務所辦理領獎事宜，進一步指示曾君仁、葉子瑋等人撥打
    電話向民眾確認有無收到獎金，若民眾表示未收到，則以需
    先加入東亞電子會員方能領取獎金為由，再要求民眾匯款八
    萬元，翌日再以八萬元是港幣非新臺幣，請民眾補足差額，
    若民眾仍繼續匯款，劉逸森等人再謊稱東亞電子將該筆獎金
    拿去賭賽馬，賺了很多錢，請民眾繳納稅金以領取贏得的獎
    金等等，使如附表所示之臺灣民眾ｅ○○等人因而陷於錯誤
    ，分別於附表所示時間將如附表所示之款項匯至指定帳戶，
    共計詐得如附表所示之款項。嗣於九十六年三月十二日，上
    開詐欺集團在福建省福州市鼓山新區東方水都三幢九○四室
    為大陸公安人員所查獲，並扣得記載詐騙客戶名單及手法之
    筆記本一本，始循線查悉上情。
二、案經內政部警政署刑事警察局移請臺灣臺北地方法院檢察署
    檢察官偵查起訴。
    理  由
壹、程序部分：
一、證人即同案被告劉逸森於警詢之供述筆錄，得做為證據。
    按「刑事審判上之共同被告，係為訴訟經濟等原因，由檢察
    官或自訴人合併或追加起訴，或由法院合併審判所形成，其
    間各別被告及犯罪事實仍獨立存在。故共同被告對於其他共
    同被告之案件而言，為被告以外之第三人，本質上屬於證人
    ，為確保被告對證人之詰問權，證人於審判中，應依法定程
    序，到場具結陳述，並接受被告之詰問，其陳述始得作為認
    定被告犯罪事實之判斷依據，此觀司法院釋字第五八二、五
    九二號解釋意旨甚明。」最高法院九十五年度台上字第二七
    二四號判決採同一見解。另按「依司法院釋字第五八二、五
    九二號解釋意旨，在民國九十二年九月一日刑事訴訟法修正
    生效之前、後，繫屬於各級法院之刑事案件，其個案事實之
    認定涉及以共同被告之陳述，作為其他共同被告論罪之證據
    者，法院就被告本人之案件調查共同被告時，均須使該共同
    被告立於證人之地位，踐行人證之法定調查程序；又共同被
    告於審判外之陳述，依法律特別規定得作為證據者，除客觀
    上不能受詰問者外，於審判中仍應依法接受詰問程序，藉以
    保障被告本人之詰問權。」最高法院九十五年度台上字第四
    一八九號判決意旨參照。經查：被告Ｔ○○與劉逸森為共同
    被告之關係，原審法院就被告Ｔ○○本人之案件調查同案被
    告劉逸森時，業已使劉逸森立於證人之地位，踐行人證之法
    定調查程序，依法命其具結陳述後，並予被告詰問之機會，
    嗣本院審理時，並再提示證人劉逸森之上開供述筆錄及要旨
    ，由被告依法辯論，有本院九十八年二月二十五日審判筆錄
    可按（見本院卷第七十六頁），揆諸前揭說明，本件同案被
    告劉逸森之前於警詢、原審所為不利於被告Ｔ○○之陳述筆
    錄，既已賦予被告反對詰問權，並踐行之合法調查程序，同
    案被告劉逸森對共同被告Ｔ○○之供述筆錄或審判外之陳述
    ，均得作為證據。是被告Ｔ○○及選任辯護人指摘同案被告
    劉逸森之警詢筆錄，為被告以外之人於審判外之陳述，無證
    據能力云云，尚非可採。
二、證人即同案被告劉逸森、黃○於偵查中具結之證言，各對被
    告Ｔ○○、Ｇ○○、黃○所涉犯行，均有證據能力。
    按證人依法應具結而未具結者，其證言或鑑定意見，不得作
    為證據；被告以外之人於偵查中向檢察官所為之陳述，除顯
    有不可信之情狀者外，得為證據，刑事訴訟法第一百五十八
    條之三、第一百五十九條之一第二項分別定有明文。本案證
    人即同案被告劉逸森、黃○於偵查中接受檢察官訊問時所為
    之陳述，業已依法具結等情，有相關結文在卷可參，而被告
    Ｔ○○、黃○、Ｇ○○等復未就證人劉逸森、黃○於偵查中
    結證證言有何顯不可信之情狀提出任何證據資料以供調查，
    是依據上開規定，應認證人劉逸森、黃○於偵查中之結證之
    證言具有證據能力。
三、本件認定事實所引用之其餘卷證資料（包含文書證據、物證
    等證據），並無證據證明係公務員違背法定程序所取得，且
    被告Ｇ○○、黃○及辯護人對本案引用之供述證據資料之證
    據能力，已表示不爭執（見本院卷第五十四頁反面），被告
    Ｔ○○、Ｇ○○、黃○等於審判程序中復未於言詞辯論終結
    前表示異議，且卷內之文書證據及物證等，亦無顯有不可信
    之情況與不得作為證據之情形，則依刑事訴訟法第一百五十
    九條之五之規定，本件認定事實所引用之所有文書證據、物
    證等證據，均有證據能力。
貳、實體部分：
甲、有罪部分：
一、訊據上訴人即被告Ｔ○○固坦稱其於九十四年十月間某日起
    至九十五年六月間參與本案詐欺集團，而本案詐欺集團曾對
    如附表所示之被害人行騙，並詐得如附表所示之款項，惟辯
    稱：本案詐欺集團之首腦為劉仁貴，並非黃深鎮。伊因應答
    不流利且不太會行騙，所以在集團內僅做打雜之工作，只有
    接電話，未參與撥打電話給被害人云云。
二、惟查：
  (一)被告Ｔ○○及Ｇ○○、黃○、劉逸森等人確有於前揭時間參
    與本案詐欺集團，並共同分工以前開詐騙手法，向附表所示
    被害人佯稱中獎後，即陸續假藉領獎須先辦理海外信託保險
    、繳納稅金等事由，要求被害人先後匯出如附表各編號所示
    款項至指定帳戶，致附表所示各被害人陷於錯誤陸續匯款，
    詐得附表所示款項之犯行，業據被告Ｔ○○於原審及本院審
    理中坦承不諱（見原審卷一第六十四頁反面至六十五頁、二
    二○頁反面至二二一頁、卷三第二頁反面至三頁），並經證
    人即同案被告黃○、劉逸森、Ｇ○○分別於偵查、原審中證
    述明確在卷（見偵字第八九八○號卷第七十八至八十頁、原
    審卷三第一六二至一六三頁、一六五至一六七頁），核與證
    人方麗鳳、王寶玉在大陸地區接受公安訊問、如附表附表編
    號一至五十五號、五十七、五十八號所示被害人於警詢陳述
    大致相符，並有如附表編號一至十、十二至十七、二十二、
    二十三、二十六、二十九、三十一、三十四、三十九、四十
    六、五十五號所示被害人提出之匯款單據、如附表所示被害
    人提出之相關東亞電子公司會員卡、公司禮卷、晚會邀請函
    、報案三聯單及扣案筆記本等資料在卷可資佐證（分見偵字
    第九七○四號卷一第七十七至一六○頁、卷二第二至八十六
    頁、九十至一六○頁、卷三第二至五十四頁、五十八頁、六
    十頁、六十二頁反面至六十三頁、六十五頁、六十七頁、六
    十九頁、七十一頁、七十三頁、七十五頁、七十七頁、七十
    九頁、八十一頁、八十三頁、他字第九六八號卷第三十三至
    四十二頁、原審卷二第七十至七十三頁、卷三第一三六至一
    四○頁），自堪信上開事實為真實。
  (二)又證人即同案被告劉逸森、Ｇ○○、黃○等人固於警詢、偵
    查中指述被告Ｔ○○於本案詐欺集團內擔任現場總指揮，負
    責教授其他共犯如何進行詐騙及分析被害人之情況以進行詐
    騙等工作，然查：
  1.依證人即同案被告黃○於偵查中結證稱：伊於九十五年二、
    三月間經由學弟Ｇ○○介紹去大陸，認識綽號「東哥」之Ｔ
    ○○，Ｔ○○曾要伊擔任面試擔任客服的員工、核對客戶資
    料、抄寫草稿等工作，若客戶有人要辦保險，伊需要向Ｔ○
    ○報告以取得帳號供客戶匯款等語（見偵字第八九八○號卷
    第七十八頁第八十頁）；證人即同案被告Ｇ○○於原審審理
    中結證稱：伊與Ｔ○○在飯局中經由朋友介紹認識。伊本來
    是在大陸地區幫黃深鎮開車，在飯局中碰到Ｔ○○，Ｔ○○
    介紹伊到本案詐欺集團上班，劉逸森、Ｔ○○叫伊看管其他
    員工，Ｔ○○負責找車手等部分。伊在本案詐欺集團上班期
    間，Ｔ○○有叫伊去管理員工，Ｔ○○叫伊作什麼，伊就作
    什麼，Ｔ○○應該算伊的領導，伊未曾叫Ｔ○○去作什麼打
    雜的事等語（見原審卷三第一六六頁反面至一六七頁），證
    人黃○、Ｇ○○二人既受被告Ｔ○○指示，則在本案詐欺集
    團內，被告Ｔ○○之地位顯高於Ｇ○○、黃○二人無訛，其
    上開所辯只接電話，負責打雜工作云云，即非屬實。
  2.再依證人劉逸森於原審中證稱：其在九十四年底參與詐騙犯
    行，做到九十六年一月間，金主出資成立公司，伊幫他找人
    來經營這個公司進行詐騙，伊就找了Ｔ○○、黃○、Ｇ○○
    等人，一開始伊等都不會，金主有拿資料給伊等照上面指示
    去進行詐騙，本案集團由金主決策，他再要求伊轉達給裡面
    的人，伊在公司是負責打電話及管理裡面的小妹及Ｔ○○、
    黃○、Ｇ○○等人，伊的下屬就是大陸的小妹，Ｔ○○、黃
    ○、Ｇ○○負責的層級比伊低，算是下屬，伊等於是他們與
    金主之橋樑，九十五年六月份金主說伊等做的很差，要伊把
    其他人趕走，所以Ｔ○○、黃○、Ｇ○○就離開了。伊於偵
    查中所述薪水是Ｔ○○付給伊，係為推卸責任，因為當時伊
    被金主扣住，有請Ｔ○○幫忙，Ｔ○○拒絕，伊才推給Ｔ○
    ○，組織人馬部分，其實是伊去弄的，而其警詢所述，是為
    避重就輕等語等語（見原審卷三第一六二至一六四頁），佐
    以證人即同案被告Ｇ○○於原審中所證：薪水是跟劉逸森領
    ，他直接拿錢給我等語（見原審卷三第一六六頁反面），劉
    逸森既在該集團負責與金主聯繫、管理及財務之支付等事宜
    ，且劉逸森參與犯罪期間遠較被告Ｔ○○、Ｇ○○、黃○為
    長，堪認劉逸森於本案詐欺集團之角色重要性及地位，應高
    於被告Ｔ○○。
  3.另參酌證人即同案被告劉逸森既自警詢、偵查乃至原審準備
    程序，均一再指稱被告Ｔ○○於本案詐欺集團內擔任現場總
    指揮，負責教授其他共犯如何進行詐騙及分析被害人之情況
    進行詐騙等工作，卻在原審審理中自承被告Ｔ○○負責之層
    級低於自己，實係其管理之下屬，前揭陳述苟非屬實，在自
    身刑責尚未審結確定之前，豈願自陷更不利之地位？足認證
    人即同案被告劉逸森於原審中所述情節，應較為可採。至證
    人即同案被告黃○、Ｇ○○等人雖一致證稱渠等亦稱呼Ｔ○
    ○為「東哥」或「白先生」乙節，然同案被告黃○、Ｇ○○
    於該詐欺集團之地位層級既低於被告Ｔ○○，渠等對被告Ｔ
    ○○尊稱「東哥」或「白先生」等語，尚與常情無違。
  4.另被告Ｔ○○雖於偵查中陳稱：在參與詐欺集團期間，因為
    劉逸森年紀比較輕，有問題會問伊。伊知道本案詐欺集團在
    伊離開前詐得一千多萬元，伊有分到新臺幣七十萬，劉逸森
    分三十幾萬元，伊並不清楚其他人分到多少錢等語（見同上
    偵查卷第八十三頁至第八十六頁），然其嗣後亦陳稱：伊陸
    陸續續自劉逸森處拿到之七十萬元，其中包括還給黃深鎮的
    二十五萬元，只是伊尚未將該款項還給黃深鎮等語（見本院
    卷第七十八頁反面），堪認被告Ｔ○○所朋分之金錢應僅四
    十五萬元，且由證人即同案被告劉逸森於警詢中所述，其參
    與詐欺犯行期間，共分得二次錢，一次三十五萬元，一次分
    得二十五萬元（見偵字第九七○四號卷一第三十頁反面），
    足見被告Ｔ○○及共犯等人參與詐欺犯行朋分之金錢，確未
    高於劉逸森，果若被告Ｔ○○於集團之地位居於現場總指揮
    且高於劉逸森，顯不致如此，是被告Ｔ○○辯稱其非該集團
    犯罪之現場總指揮乙節，尚非無據。至被告Ｔ○○於警詢、
    原審中自承：伊曾受黃深鎮之託常常去看劉逸森、曾君仁、
    葉子瑋等人看有無什麼「心事或需要」等語（見偵字第八九
    八○號卷第七頁至第十一頁）、伊在大陸地區負責劉逸森、
    曾君仁、葉子瑋之「起居生活」，並將上開情狀回報黃深鎮
    等語（見原審卷一第六四頁反面），尚與被告Ｔ○○在本案
    詐欺集團犯罪過程中實際參與詐欺犯行程度之深淺無涉，並
    無由做為被告Ｔ○○確係本案詐欺集團現場總指揮之佐證，
    而為不利被告之認定。
  5.綜上所述，被告Ｔ○○於本案詐欺集團內，雖有負責管理Ｇ
    ○○等人，且假冒香港人向民眾說明領獎事宜，在黃○等人
    報告後，提供帳號予客戶匯款，並負責找車手等工作，然並
    非現場總指揮，負責教授其他共犯如何進行詐騙及分析被害
    人之情況以進行詐騙等工作之情，且被告Ｔ○○在本案詐欺
    集團之地位顯係低於被告劉逸森，而僅高於Ｇ○○、黃○、
    曾君仁及葉子瑋等人之事實，洵可認定。
  (三)另證人即同案被告劉逸森於原審審理中改稱本案詐欺集團首
    腦及金主為案外人劉仁貴云云，被告Ｔ○○於原審中亦附和
    陳稱：其之前所述出資金主為黃深鎮，是因伊去公司時，劉
    逸森告訴伊如果出事都推給黃深鎮，實際上是誰伊不知道云
    云，然本案詐欺集團之首腦、金主為黃深鎮一節，業據被告
    Ｔ○○、Ｇ○○、黃○及同案被告劉逸森於警詢、偵查、檢
    察官聲請羈押及起訴送審接受原審訊問時陳述明確可按（見
    偵字第九七○四號卷一第十三至十四頁、二十八頁、四十一
    頁反面、五十三頁、偵字第九二三九號卷第十七頁、偵字第
    四七一八號卷第一八六頁、二○三至二○四頁、偵字第八九
    八○號卷第八十頁、八十四至八十五頁、原審卷一第六十四
    頁反面、一七七頁），另參諸證人即同案被告劉逸森於原審
    審理中結證稱：本案詐欺集團之首腦、金主為劉仁貴，伊因
    懼怕劉仁貴之黑道背景及可能對伊不利，伊才在警詢中說本
    案詐欺集團之首腦、金主為黃深鎮等語（見原審卷三第一六
    四頁）、被告Ｔ○○於原審審理中稱：伊曾向黃深鎮借錢，
    伊並有將此事告知劉逸森，劉逸森就要伊幫忙借錢，伊即向
    黃深鎮提及劉逸森缺錢，黃深鎮即看在伊面子上將錢經過伊
    借給劉逸森。伊並不知道本案詐欺集團實際出資人為何人，
    係劉逸森事先要伊在出事後將金主的責任推給黃深鎮。劉逸
    森曾拿新臺幣七十萬元（含要還黃深鎮的錢）給伊，伊沒有
    拿給黃深鎮，大家就有心結，劉逸森要伊怎麼說，伊就怎麼
    說等語（見原審卷三第一六八頁反面至一六九頁），若如劉
    逸森及被告Ｔ○○所述上情，案外人劉仁貴之黑道背景及可
    能對劉逸森不利之情況迄未改變，劉逸森豈有可能甘冒危險
    而在原審審理中就與自身責任無關之部分改變陳述指出本案
    詐欺集團之首腦、金主為劉仁貴？而與黃深鎮較為熟識，且
    曾受黃深鎮援手借款解困之被告Ｔ○○，又為何僅因受劉逸
    森指示而故意在警詢、偵查及原審準備程序中屢屢故為不實
    陳述，以陷害黃深鎮為本案詐欺集團之首腦、金主？此均與
    常情事理有違，是本案應以同案被告劉逸森、Ｇ○○、黃○
    及被告Ｔ○○、於警詢、偵查、檢察官聲請羈押及起訴送審
    接受原審訊問時陳述本案詐欺集團首腦、金主為黃深鎮之情
    節，較為可採。
  (四)綜上所述，本案事證業已明確，被告Ｔ○○與劉逸森、Ｇ○
    ○、黃○、黃深鎮、曾君仁、葉子瑋及多名真實姓名年籍不
    詳之大陸地區成年女子共犯如犯罪事實欄所示之常業詐欺及
    詐欺犯罪，堪以認定，自應依法論科。
三、被告行為後，刑法業於九十四年二月二日經總統令修正公布
    ，並於九十五年七月一日施行。按修正後刑法第二條第一項
    之規定：「行為後法律有變更者，適用行為時之法律。但行
    為後之法律有利於行為人者，適用最有利於行為人之法律」
    ，係規範行為後法律變更所生新舊法比較適用之準據法，於
    新法施行後，應適用新法第二條第一項之規定，為「從舊從
    輕」之比較；比較時應就罪刑有關之共犯、未遂犯、想像競
    合犯、牽連犯、連續犯、結合犯，以及累犯加重、自首減輕
    暨其他法定加減原因（如身分加減）與加減例等一切情形，
    綜其全部罪刑之結果而為比較（最高法院九十五年第八次刑
    庭會議決議參照）。查被告行為後，罰金刑之計算單位及處
    罰、常業犯、共同正犯之規定，均有修正，茲比較如下：
  (一)刑法第三十三條第五款關於罰金之規定，已由「一元以上」
    修正為「新台幣一千元以上，以百元計算之」。而被告所犯
    修正前刑法第三百四十條第一項常業詐欺罪，有科罰金之規
    定，經比較新、舊法結果，修正後之規定並非較有利於被告
    ，依刑法第二條第一項前段之規定，自應適用被告行為時即
    修正前之刑法第三十三條第五款之規定。
  (二)刑法第三百四十條常業詐欺之規定，於九十四年二月二日業
    經修正刪除，並自九十五年七月一日生效施行，惟常業犯係
    集合犯，係實質上一罪，而常業犯刪除後，則其數行為應為
    數罪併罰，比較新舊法結果，自以修正前刑法第三百四十條
    之規定，最有利於被告，依刑法第二條第一項之規定，應適
    用修正前刑法第三百四十條之規定。
  (三)修正前刑法第二十八條原規定：「二人以上共同『實施』犯
    罪之行為者，皆為共同正犯。」，新法修正為：「二人以上
    共同『實行』犯罪之行為者，皆為共同正犯。」將舊法之「
    實施」修正為「實行」。原「實施」之概念，包含陰謀、預
    備、著手及實行等階段之行為，修正後僅共同實行犯罪行為
    始成立共同正犯。是新法共同正犯之範圍已有限縮，排除陰
    謀犯、預備犯之共同正犯。新舊法就共同正犯之範圍既因此
    而有變動，自屬犯罪後法律有變更，而非僅屬純文字修正，
    應有新舊法比較適用之問題（參照最高法院九十六年度台上
    字第九三四號判決）。而經比較新、舊法結果，修正後之規
    定並非較有利於被告，依刑法第二條第一項前段之規定，自
    應適用被告行為時即修正前之刑法第二十八條之規定。
  (四)綜合全部罪刑之結果而為比較，以舊刑法有利於被告，應一
    體適用舊刑法之規定。
四、核被告Ｔ○○所為如附表編號一(1)至(5)、二、三(1)、五、七
    、八、九(1)至(6)、十(1)至(3)、一十一至二十一、二二(1)至
    、二十三、二十四、二十六(1)至(4)、二十七至三十七、四十
    至四十五、四十六(1)、四十七至六十八號之行為，係犯修正
    前刑法第三百四十條之常業詐欺罪。公訴人雖認本案被告Ｔ
    ○○就九十五年七月一日以前之本案犯行係涉犯刑法第三百
    三十九條第一項之詐欺取財罪，然按刑法上所謂常業犯，指
    反覆以同種類行為為目的之社會活動之職業性犯罪而言，至
    於犯罪所得之多寡，是否恃此犯罪為唯一之謀生職業，則非
    所問，縱令兼有其他職業，仍無礙於該常業犯罪之成立，此
    有最高法院八十五年臺上字第五一○號判例要旨可參。本案
    被告Ｔ○○係為賺取生活所需而為本案上開犯行，顯有賴詐
    欺所得維生之意，且客觀上亦有反覆多次詐欺之事實，公訴
    人起訴法條尚有未洽，因本院所認定之事實，核與公訴人起
    訴之犯罪事實，基本社會事實同一，且經本院當庭告知，起
    訴法條應予變更。被告Ｔ○○與同案被告黃○、Ｇ○○、劉
    逸森暨黃深鎮、曾君仁、葉子瑋及多名真實姓名年籍不詳之
    大陸地區成年女子、在臺灣地區從事車手工作之真實年籍不
    詳成年人間就本案詐欺犯行，有犯意聯絡及行為分擔，應成
    立共同正犯。又按檢察官就犯罪事實一部起訴者，其效力及
    於全部，刑事訴訟法第二百六十七條定有明文，而臺灣臺北
    地方法院檢察署九十七年度偵字第九七○四號併案審理之部
    分（即如附表編號三十一至五十四、五十六至六十八號所示
    之部分，然編號三十八、三十九、四十六(2)部分，已經蒞庭
    檢察官於原審審理中以言詞追加起訴在案，見原審卷三第一
    六○頁反面），其中如附表編號三十一至三十七、四十至四
    十五、四十六(1)、四十七至五十四、五十六至六十八號所示
    被告Ｔ○○涉案部分，雖未據檢察官提起公訴，然因與前揭
    業據追加起訴並經論罪科刑部分，有實質上一罪之關係，且
    經踐行告知義務，依據前開規定，法院自得併與審理，附此
    敘明。
五、原審對被告Ｔ○○予以論罪科刑，固非無見，惟查：
  (一)被告Ｔ○○實際參與本案詐欺集團之角色重要性及地位，實
    際低於同案被告劉逸森，時間亦非長，所獲利益非鉅，原審
    誤認被告Ｔ○○惡性較為重大，於集團內居於總指揮之地位
    云云，顯有未合。
  (二)檢察官於追加起訴書內併有請求依被告Ｔ○○犯罪之手法及
    次數，顯有犯罪之習慣，而聲請諭知強制工作乙節，原審就
    被告Ｔ○○之犯行有無諭知強制工作之必要，漏未敘明，亦
    有未當。
  (三)原審就刑法第二十八條共同正犯部分，漏未為新舊法比較，
    而逕行適用修正後刑法第二十八條之規定，尚有未洽。
  (四)另附表編號六(3)所示，被害人黃榮輝於九十六年一月五日受
    詐金錢應為七萬六千八百元（分二筆），原判決誤載為八萬
    元，亦有違誤。
六、被告Ｔ○○上訴意旨辯稱其並非擔任詐欺集團現場總指揮地
    位乙節，為有理由，原判決既有上開可議之處，而屬無可維
    持，爰由本院將原判決關於Ｔ○○部分撤銷改判，爰審酌被
    告Ｔ○○已坦承大部分犯行，並與如附表所示被害人多位達
    成和解，簽有和解書在卷可憑（見原審卷三第五至一三五頁
    ），犯後態度尚佳，惟被害人所取得之賠償僅為其所受之損
    害之小部分，並審酌被告Ｔ○○參與本案詐欺集團之角色重
    要性、時間長短及所獲利益，被告Ｔ○○惡性次於劉逸森，
    僅較黃○、Ｇ○○為重大，暨犯罪之動機、手段、所生危害
    等一切情狀，量處如主文第二項所示之刑，以資懲儆。
七、至公訴意旨雖以被告犯罪之手法及次數，認被告Ｔ○○顯有
    犯罪之習慣為由，建請宣告被告於刑之執行前，入勞動處所
    強制工作，以資矯治云云，惟按保安處分係針對受處分人將
    來之危險性所為之處置，以達教化、治療之目的，為刑罰之
    補充制度，保安處分中之強制工作，旨在對嚴重職業性犯罪
    及欠缺正確工作觀念或無正常工作因而犯罪者，強制其從事
    勞動，學習一技之長及正確之謀生觀念，使其日後重返社會
    ，能適應社會生活。然保安處分之措施亦含社會隔離、拘束
    身體自由之性質，其限制人民之權利，實與刑罰同，自應受
    比例原則之規範，使保安處分之宣告，與行為人所為行為之
    嚴重性、行為人所表現之危險性，及對行為人未來行為之期
    待性相當（參照最高法院九十一年度台上字第四六二五號判
    決意旨），茲查依卷附本院被告Ｔ○○前案紀錄表所示，被
    告Ｔ○○前未曾因犯罪而經判處罪刑確定，是被告Ｔ○○是
    否確有犯罪習慣，已屬有疑，又被告Ｔ○○於本案中雖有多
    次詐欺犯行，然前開犯行均係基於恃此營生之常業詐欺犯意
    而為，且由被告Ｔ○○所述，因其向黃深鎮借貸，始應邀參
    與本案詐騙犯行（見偵字八九八○號卷第八十四頁）以觀，
    顯係在人情、經濟壓力下所致。是依被告Ｔ○○前案資料及
    本案犯行，尚難遽認被告Ｔ○○已有犯罪習慣，因欠缺正確
    工作觀念或無正常工作因而犯罪，且其犯罪後尚能坦承部分
    犯行，頗見悔意，是依比例原則，綜合其所表現之危險性及
    對其未來之期待性等情以觀，應認尚無另宣告強制工作以預
    防矯治其社會危險性之必要，附此敘明。
八、公訴意旨另以：被告Ｔ○○就超過附表編號一一號所示認定
    部分（即Ｗ○○於九十五年六月五日、同年月八日經詐騙另
    匯款三十二萬一千六百五十四元部分），亦共犯詐欺罪嫌。
    然查：證人Ｗ○○於警詢中固陳稱：除如附表編號一一號所
    示部分外，復於九十五年六月五日、同年月八日遭詐騙而另
    匯款三十二萬一千六百五十四元等語（見偵字第九七○四號
    卷二第二至四頁），惟觀諸扣案記載詐騙客戶名單及手法之
    筆記本資料（見同上偵查卷第五頁），亦僅有「六月七日海
    外五二八○○，ＯＫ」之記載，再比較證人Ｗ○○及如附表
    編號一至十、一十二至五十五號、五十八號所示ｅ○○等其
    餘被害人所述行騙之人所使用之詐騙手段，行騙證人Ｗ○○
    之人係使用「連城信貸」之名義，行騙其餘被害人之人則多
    係使用「香港東亞電子公司」、「華信事務所」之名義，況
    證人Ｗ○○亦未提出匯款資料供參，是本案僅能認定本案詐
    欺集團係於九十五年六月七日詐得證人Ｗ○○匯款五萬二千
    八百元，至於證人Ｗ○○所述其餘遭詐騙之部分，尚難認定
    與本案詐欺集團有關，然因公訴人認被告Ｔ○○所涉上開部
    分罪嫌倘成立犯罪，與本院前揭論罪科刑部分有一罪關係，
    是爰就上開部分不另為無罪之諭知。
乙、無罪部分：
一、追加起訴暨言詞追加起訴意旨略以：被告Ｔ○○、Ｇ○○、
    黃○就如附表編號一(6)至、三(2)至(9)、四、六、九(7)至(10)
    、十(4)、二十二至、二十五、二十六(5)至(8)、三十八、
    三十九、四十六(2)號所示部分（即犯罪時間於九十五年七月
    間至九十六年一月間部分），係另共犯刑法第三百三十九條
    第一項之詐欺罪嫌。
二、按犯罪事實應依證據認定之，無證據不得認定犯罪事實，又
    不能證明被告犯罪者，應諭知無罪之判決，刑事訴訟法第一
    百五十四條第二項及第三百零一條第一項分別定有明文。次
    按認定犯罪事實所憑之證據，雖不以直接證據為限，間接證
    據亦包括在內；然而無論直接或間接證據，其為訴訟上之證
    明，須於通常一般之人均不致有所懷疑，而得確信其為真實
    之程度者，始得據為有罪之認定，倘其證明尚未達到此一程
    度，而有合理之懷疑存在時，事實審法院復已就其心證上理
    由予以闡述，敘明其如何無從為有罪之確信，因而為無罪之
    判決，尚不得任意指為違法，最高法院則著有七十六年臺上
    字第四九八六號判例要旨可參。
三、訊據被告Ｔ○○固坦承有於九十四年十月間至九十五年六月
    間參與本案詐欺集團；被告Ｇ○○、黃○亦坦稱其等於九十
    五年二月間起至同年六月間參與本案詐欺集團，並於前開期
    間曾對如附表所示之被害人行騙，而詐得如附表所示之款項
    等情，然渠等均矢口否認有於九十五年七月起至九十六年一
    月間有何參與本案詐欺犯行之行為，辯稱：並無此部分之犯
    罪事實等語。
四、經查：本案被告Ｔ○○、Ｇ○○、黃○自九十五年七月間起
    即未再參與本案詐欺集團犯行之犯意聯絡及行為分擔一節，
    業據被告Ｔ○○、Ｇ○○、黃○分於警詢、偵查及原審審理
    中供述明確可按（見偵字第九七○四號卷一第十一至十五頁
    、五十一至五十七頁、偵字第八九八○號卷第七十八頁、原
    審卷一第六十四頁反面至六十五頁），核與證人即同案被告
    劉逸森、Ｇ○○於原審審理中結證情節相符（見原審卷三第
    一六三頁、一六五頁至一六六頁），且本案被告Ｔ○○、Ｇ
    ○○、黃○均係於九十七年四月間經警方持拘票拘提到案，
    而非於九十六年間在大陸地區為公安人員查獲一節，亦有內
    政部警政署刑事警察局於九十七年四月二十八日所發刑偵七
    二字第○○九七○○六二四三六號刑事案件移送書附卷可參
    （見偵字第九四○四號卷一第二頁），況觀諸卷內所有證據
    資料，均無法證明被告Ｔ○○、Ｇ○○、黃○於九十五年七
    月後尚有參與本案詐欺集團犯行之犯意聯絡或行為分擔，基
    於罪移唯輕原則，本案應認被告Ｔ○○、Ｇ○○、黃○自九
    十五年七月起即未再參與本案詐欺集團之犯行，自難認定被
    告Ｔ○○、Ｇ○○、黃○就如附表編號一(6)至、三(2)至(9)
    、四、六、九(7)至(10)、一○(4)、二十二至、二十五、二
    十六(5)至(8)、三十八、三十九、四十六(2)號所示部分成立犯
    罪。原審基於上述理由，以不能證明被告Ｔ○○、Ｇ○○、
    黃○就上開部分犯罪，而為無罪判決之諭知，其認事用法、
    證據取捨均無不合。
五、檢察官上訴意旨略以：依卷復被告Ｔ○○、Ｇ○○、黃○入
    出境資料顯示，被告Ｔ○○等人自九十五年七月起至九十六
    年二月間仍有陸續出境前往香港的紀錄，被告Ｔ○○等人並
    無法解釋渠等此段期間多次前往香港之目的為何；且依被害
    人ｅ○○、宇○、Ｙ○○、黃榮輝、Ｉ○○、Ｒ○○、ｇ○
    ○、辰○○、辜陳美月、Ｘ○○、洪秀麗、丑○○在警詢中
    之陳述渠等遭騙經過，與原審判決認定被告Ｔ○○、Ｇ○○
    、黃○行騙手法相同；況被害人ｅ○○、宇○、Ｉ○○、Ｒ
    ○○、ｇ○○、辜陳美月、丑○○等人不僅在九十五年七月
    前曾經受騙，在九十五年七月以後仍陸續受騙，若謂被告Ｔ
    ○○等人未再參與行騙，其他詐騙集團怎會有被害人ｅ○○
    、宇○、Ｉ○○、Ｒ○○、ｇ○○、辜陳美月、丑○○等人
    的聯絡方式以及應如何與被害人應答？足見被告Ｔ○○等人
    辯稱自九十五年七月以後未參與行騙，只是規避新刑法之適
    用云云，惟查，被告Ｔ○○、Ｇ○○、黃○等人之入出境資
    料，僅能被告Ｔ○○等人確有頻繁出入國境之事實，尚無從
    執此認定被告Ｔ○○等人於九十五年七月以後多次前往香港
    ，即係繼續參與本案詐欺集團而詐騙被害人之財物，況檢察
    官本負有實質舉證之義務，既未提出適合於證明被告前揭犯
    罪事實之積極證據，自難僅執被告Ｔ○○等人無法解釋渠等
    多次前往香港之目的為由，遽認被告等人確有涉犯前揭犯罪
    。另依證人劉逸森於原審中所證：其在九十四年底參與詐騙
    犯行，做到九十六年一月間，金主出資成立公司，伊幫他找
    人來經營這個公司進行詐騙，一開始伊等都不會，金主有拿
    資料給伊等照上面指示去進行詐騙，本案集團由金主決策，
    他再要求伊轉達給裡面的人，九十五年六月份金主說伊等做
    的很差，要伊把其他人趕走，所以Ｔ○○、黃○、Ｇ○○就
    離開了等語（見原審卷三第一六二至一六三頁），可見該詐
    欺集團，係由具決策權之金主所掌控，並透由劉逸森教導被
    告Ｔ○○等人詐騙手法，而劉逸森既參與該詐騙集團至九十
    六年一月間，則於被告Ｔ○○等人離去後，另行訓練其他有
    共同犯意聯絡之人運用相同詐騙手法繼續詐騙被害人，並非
    難事，亦與常情不相違背，此由同案被告劉逸森於原審中供
    承：九十五年六月時金主要伊把公司解散，但說伊欠他錢，
    叫伊把原來公司整理一下，金主會派其他小妹來做，公司本
    來在同一地點，後來又換一地點等情（見原審卷第一七○頁
    ），亦可佐證。檢察官上訴意旨所指被害人ｅ○○等人於九
    十五年七月以後仍陸續遭相同手法詐騙，推論必係被告Ｔ○
    ○等人繼續參與詐騙犯行所致云云，尚乏依據，顯難遽信。
    綜上所述，本件檢察官所舉之證據，均不能證明被告Ｔ○○
    、Ｇ○○、黃○涉有前揭犯行，自難率以該罪相繩。檢察官
    之上訴意旨，僅以主觀臆測、推論之意見，指摘原判決不當
    ，為無理由，應予駁回。
據上論斷，應依刑事訴訟法第369條第1項前段、第368條、第364
條、第300條、第299條第1 項前段，刑法第2條第1項前段，修正
前刑法第340條、第28條、第33條第5款，判決如主文。
本案經檢察官陳玉珍到庭執行職務。
中    華    民    國    98    年     3    月    18    日
                  刑事第十庭    審判長法  官 楊炳禎
                                      法  官 陳春秋
                                      法  官 李春地
以上正本證明與原本無異。
Ｔ○○所犯常業詐欺罪部分如不服本判決，應於收受送達後10日
內向本院提出上訴書狀，其未敘述上訴之理由者並得於提起上訴
後10日內向本院補提理由書（均須按他造當事人之人數附繕本）
「切勿逕送上級法院」。
其餘部分不得上訴。
                                      書記官 蘇秋
中    華    民    國    98    年    3     月    18    日
附錄：本案論罪科刑法條全文
修正前刑法第340條
意圖為自己或第三人不法之所有，乘未滿二十歲人之知慮淺薄，
或乘人精神障礙、心智缺陷而致其辨識能力顯有不足或其他相類
之情形，使之將本人或第三人之物交付者，處5 年以下有期徒刑
、拘役或科或併科10萬元以下罰金。
以前項方法得財產上不法之利益，或使第三人得之者，亦同。
前二項之未遂犯罰之。
附表（此附表被害人之編號係依據併案意旨書所附編號）
┌─┬────┬───────────────┬───────────┐
│編│被害人  │遭詐騙時間、匯款金額（單位：新│備註                  │
│號│        │臺幣）                        │                      │
├─┼────┼───────────────┼───────────┤
│1 │ｅ○○  │(1)95年3月24日匯款5萬2800元    │●(1)至(5)部分為被告劉逸│
│  │        │(2)95年4月7日匯款3萬元         │  森、Ｔ○○、黃○、陳│
│  │        │(3)95年4月14日匯款5萬1000元    │  信良與其他未據起訴之│
│  │        │(4)95年5月5日匯款5萬元         │  人共犯常業詐欺罪。  │
│  │        │(5)95年6月15日匯款7萬8400元    │●(6)至部分為被告劉逸│
│  │        │(6)95年7月28日匯款5萬1000元    │  森與其他未據起訴之人│
│  │        │(7)95年8月11日匯款5萬2800元    │  共犯詐欺罪。        │
│  │        │(8)95年8月11日匯款3萬6960元    │                      │
│  │        │(9)95年8月14日匯款8萬元        │                      │
│  │        │(10)95年8月17日匯款3萬2000元    │                      │
│  │        │95年12月6日匯款2萬元        │                      │
├─┼────┼───────────────┼───────────┤
│2 │ｄ○○  │95年1月4日匯款10萬元          │●此部分為被告劉逸森、│
│  │        │                              │  Ｔ○○與其他未據起訴│
│  │        │                              │  之人共犯常業詐欺罪。│
├─┼────┼───────────────┼───────────┤
│3 │宇○    │(1)95年6月8日匯款3萬元         │●(1)部分為被告劉逸森、│
│  │        │(2)95年9月8日匯款2萬2000元     │  Ｔ○○、黃○、Ｇ○○│
│  │        │(3)95年9月20日匯款3萬5200元    │  與其他未據起訴之人共│
│  │        │(4)95年9月25日匯款1萬3000元    │  犯常業詐欺罪。      │
│  │        │(5)95年9月27日匯款1萬5000元    │●(2)至(9)部分為被告劉逸│
│  │        │(6)95年11月20日匯款3萬2000元   │  森與其他未據起訴之人│
│  │        │(7)95年11月24日匯款2萬3000元   │  共犯詐欺罪。        │
│  │        │(8)95年12月1日匯款3萬元        │                      │
│  │        │(9)95年12月5日匯款4萬5000元    │                      │
├─┼────┼───────────────┼───────────┤
│4 │Ｙ○○  │(1)95年9月11日匯款2萬2800元    │●此部分為被告劉逸森與│
│  │        │(2)95年9月12日匯款2萬元        │  其他未據起訴之人共犯│
│  │        │                              │  詐欺罪。            │
├─┼────┼───────────────┼───────────┤
│5 │壬○○  │(1)95年6月15日匯款2萬元        │●此部分為被告劉逸森、│
│  │        │(2)95年6月16日匯款3萬2800元    │  Ｔ○○、黃○、Ｇ○○│
│  │        │(3)95年6月19日匯款2萬元        │  與其他未據起訴之人共│
│  │        │(4)95年6月22日匯款2萬4000元    │  犯常業詐欺罪。      │
├─┼────┼───────────────┼───────────┤
│6 │黃榮輝  │(1)95年9月21日匯款8萬元        │●此部分為被告劉逸森與│
│  │        │(2)95年12月29日匯款3萬3000元   │  其他未據起訴之人共犯│
│  │        │(3)96年1月5日匯款7萬6千8百元（ │  詐欺罪。            │
│  │        │  分2筆，原判決誤載為8萬元）  │                      │
│  │        │(4)96年1月10日匯款3萬元        │                      │
├─┼────┼───────────────┼───────────┤
│7 │ａ○○  │(1)95年6月1日匯款5萬2800元     │●此部分為被告劉逸森、│
│  │        │(2)95年6月5日匯款4萬元         │  Ｔ○○、黃○、Ｇ○○│
│  │        │                              │  與其他未據起訴之人共│
│  │        │                              │  犯常業詐欺罪。      │
├─┼────┼───────────────┼───────────┤
│8 │Ｄ○○  │(1)95年4月11日匯款3萬2000元    │●此部分為被告劉逸森、│
│  │        │(2)95年4 月11日至95年6 月間之某│  Ｔ○○、黃○、Ｇ○○│
│  │        │  不詳時間匯款7 萬8000元      │  與其他未據起訴之人共│
│  │        │                              │  犯常業詐欺罪。      │
├─┼────┼───────────────┼───────────┤
│9 │Ｉ○○  │(1)94年11月23日匯款13萬4000元  │●(1)至(6)部分為被告劉逸│
│  │        │  （分2筆）                   │  森、Ｔ○○與其他未據│
│  │        │(2)94年11月24日匯款28萬元      │  起訴之人共犯常業詐欺│
│  │        │(3)94年11月28日匯款128萬5000元 │  罪。                │
│  │        │  （分2筆）                   │●(7)至(10)部分為被告劉逸│
│  │        │(4)94年11月30日匯款42萬5000元  │  森與其他未據起訴之人│
│  │        │(5)94年12月5日匯款430萬5000元  │  共犯詐欺罪。        │
│  │        │  （分4筆）                   │                      │
│  │        │(6)94年12月30日匯款12萬元      │                      │
│  │        │(7)95年11月27日匯款10萬元      │                      │
│  │        │(8)95年12月14日匯款3萬3080元   │                      │
│  │        │(9)95年12月28日匯款6萬元       │                      │
│  │        │(10)96年1 月22日匯款2 萬5000元  │                      │
├─┼────┼───────────────┼───────────┤
│10│Ｒ○○  │(1)94年12月19日匯款5萬4000元   │●(1)至(3)部分為被告劉逸│
│  │        │(2)94年12月29日匯款3萬元       │  森、Ｔ○○與其他未據│
│  │        │(3)95年1月6日匯款3萬5000元     │  起訴之人共犯常業詐欺│
│  │        │(4)95年9月25日匯款3萬元        │  罪。                │
│  │        │                              │●(4)為被告劉逸森與其他│
│  │        │                              │  未據起訴之人共犯詐欺│
│  │        │                              │  罪。                │
├─┼────┼───────────────┼───────────┤
│11│Ｗ○○  │95年6月7日匯款5萬2800元       │●此部分為被告劉逸森、│
│  │        │                              │  Ｔ○○、黃○、Ｇ○○│
│  │        │                              │  與其他未據起訴之人共│
│  │        │                              │  犯常業詐欺罪。      │
├─┼────┼───────────────┼───────────┤
│12│玄○○  │95年3月20日匯款5萬2800元      │●此部分為被告劉逸森、│
│  │        │                              │  Ｔ○○、黃○、Ｇ○○│
│  │        │                              │  與其他未據起訴之人共│
│  │        │                              │  犯常業詐欺罪。      │
├─┼────┼───────────────┼───────────┤
│13│未○○○│95年4月17日匯款5萬2800元      │●此部分為被告劉逸森、│
│  │        │                              │  Ｔ○○、黃○、Ｇ○○│
│  │        │                              │  與其他未據起訴之人共│
│  │        │                              │  犯常業詐欺罪。      │
├─┼────┼───────────────┼───────────┤
│14│子○○  │95年5月23日匯款8萬元          │●此部分為被告劉逸森、│
│  │        │                              │  Ｔ○○、黃○、Ｇ○○│
│  │        │                              │  與其他未據起訴之人共│
│  │        │                              │  犯常業詐欺罪。      │
├─┼────┼───────────────┼───────────┤
│15│宙○○  │95年4月11日匯款5萬2800元      │●此部分為被告劉逸森、│
│  │        │                              │  Ｔ○○、黃○、Ｇ○○│
│  │        │                              │  與其他未據起訴之人共│
│  │        │                              │  犯常業詐欺罪。      │
├─┼────┼───────────────┼───────────┤
│16│Ｂ○○  │(1)95年5月12日匯款5萬2800元    │●此部分為被告劉逸森、│
│  │        │(2)95年5月15日匯款8萬元        │  Ｔ○○、黃○、Ｇ○○│
│  │        │(3)95年5月25日匯款27萬2000元   │  與其他未據起訴之人共│
│  │        │                              │  犯常業詐欺罪。      │
├─┼────┼───────────────┼───────────┤
│17│Ｌ○○  │95年4月17日匯款5萬2800元      │●此部分為被告劉逸森、│
│  │        │                              │  Ｔ○○、黃○、Ｇ○○│
│  │        │                              │  與其他未據起訴之人共│
│  │        │                              │  犯常業詐欺罪。      │
│  │        │                              │                      │
│  │        │                              │                      │
├─┼────┼───────────────┼───────────┤
│18│林娟  │95年4月7日匯款5萬2800元       │●此部分為被告劉逸森、│
│  │        │                              │  Ｔ○○、黃○、Ｇ○○│
│  │        │                              │  與其他未據起訴之人共│
│  │        │                              │  犯常業詐欺罪。      │
├─┼────┼───────────────┼───────────┤
│19│陳美玉  │94年11月15日經要求匯款，但因發│●此部分為被告劉逸森、│
│  │        │覺可能遭騙而未匯款            │  Ｔ○○與其他未據起訴│
│  │        │                              │  之人共犯常業詐欺罪。│
├─┼────┼───────────────┼───────────┤
│20│午○○  │(1)95年4月19日匯款5萬2800元    │●此部分為被告劉逸森、│
│  │        │(2)95年4月28日匯款8萬元        │  Ｔ○○、黃○、Ｇ○○│
│  │        │(3)95年5月3日匯款6萬6000元     │  與其他未據起訴之人共│
│  │        │                              │  犯常業詐欺罪。      │
├─┼────┼───────────────┼───────────┤
│21│天○○  │95年3月23日匯款5萬2800元      │●此部分為被告劉逸森、│
│  │        │                              │  Ｔ○○、黃○、Ｇ○○│
│  │        │                              │  與其他未據起訴之人共│
│  │        │                              │  犯常業詐欺罪。      │
├─┼────┼───────────────┼───────────┤
│22│ｇ○○  │(1)94年12月1日匯5萬4000元      │●(1)至(9)部分為被告劉逸│
│  │        │(2)94年12月2 日匯款18萬元      │  森、Ｔ○○與其他未據│
│  │        │  （分2筆）                   │  起訴之人共犯常業詐欺│
│  │        │(3)94年12月22日匯款27萬9000元  │  罪。                │
│  │        │  （分2筆）                   │●(10)至部分為被告劉逸│
│  │        │(4)94年12月23日匯款1萬元       │  森、Ｔ○○、黃○、陳│
│  │        │(5)94年12月27日匯款4萬5000元   │  信良與其他未據起訴之│
│  │        │(6)94年12月28日匯款2萬7000元   │  人共犯常業詐欺罪。  │
│  │        │(7)94年12月30日匯款5萬元       │●至部分為被告劉逸│
│  │        │(8)95年1月3日匯款2萬7000元     │  森與其他未據起訴之人│
│  │        │(9)95年1月13日匯款4萬元        │  共犯詐欺罪。        │
│  │        │(10)95年2月16日匯款4萬5000元    │                      │
│  │        │95年2月22日匯款10萬5750元   │                      │
│  │        │95年4月20日匯款2萬元        │                      │
│  │        │95年4月26日匯款2萬4575元    │                      │
│  │        │95年4月27日匯款4萬元        │                      │
│  │        │95年4月28日匯款2萬元        │                      │
│  │        │95年6月6日匯款2萬元         │                      │
│  │        │95年6月13日匯款4萬5000元    │                      │
│  │        │95年6月14日匯款6萬4575元    │                      │
│  │        │95年7月12日匯款8萬元        │                      │
│  │        │95年7月19日匯款3萬2288元    │                      │
│  │        │95年7月26日匯款3萬2288元    │                      │
│  │        │95年8月31日匯款3萬元        │                      │
│  │        │95年9月1日匯款2萬8300元     │                      │
│  │        │95年11月15日匯款3萬元       │                      │
│  │        │95年12月12日匯款3萬1000元   │                      │
│  │        │95年12月13日匯款3萬700元    │                      │
│  │        │95年12月28日匯款5萬1000元   │                      │
│  │        │96年1月4日匯款4萬7820元     │                      │
│  │        │96年1月19日匯款2萬5000元    │                      │
├─┼────┼───────────────┼───────────┤
│23│劉心怡  │(1)94年12月23日匯款5萬4000元   │●此部分為被告劉逸森、│
│  │        │(2)95年1月12日匯款13萬元       │  Ｔ○○與其他未據起訴│
│  │        │（分2筆）                     │  之人共犯常業詐欺罪。│
├─┼────┼───────────────┼───────────┤
│24│地○○  │95年3月22日匯款5萬2000元      │●此部分為被告劉逸森、│
│  │        │                              │  Ｔ○○、黃○、Ｇ○○│
│  │        │                              │  與其他未據起訴之人共│
│  │        │                              │  犯常業詐欺罪。      │
├─┼────┼───────────────┼───────────┤
│25│辰○○  │(1)95年8月4日匯款3萬元         │●此部分為被告劉逸森與│
│  │        │(2)95年8月9日匯款5萬1000元     │  其他未據起訴之人共犯│
│  │        │(3)95年8月18日匯款8萬1600元    │  詐欺罪。            │
├─┼────┼───────────────┼───────────┤
│26│辜陳美月│(1)95年4月21日匯款5萬2800元    │●(1)至(4)部分為被告劉逸│
│  │        │(2)95年4月24日匯款3萬元        │  森、Ｔ○○、黃○、陳│
│  │        │(3)95年5月9日匯款5萬1000元     │  信良與其他未據起訴之│
│  │        │(4)95年5月12日匯款5萬1000元    │  人共犯常業詐欺罪。  │
│  │        │(5)95年7月28日匯款3萬元        │●(5)至(8)部分為被告劉逸│
│  │        │(6)95年8月9日匯款8萬8800元     │  森與其他未據起訴之人│
│  │        │  （分2筆）                   │  共犯詐欺罪。        │
│  │        │(7)95年8月15日匯款4萬2240元    │                      │
│  │        │(8)95年8月16日匯款3萬6000元    │                      │
├─┼────┼───────────────┼───────────┤
│27│亥○○  │95年3月20日匯款5萬4000元      │●此部分為被告劉逸森、│
│  │        │                              │  Ｔ○○、黃○、Ｇ○○│
│  │        │                              │  與其他未據起訴之人共│
│  │        │                              │  犯常業詐欺罪。      │
├─┼────┼───────────────┼───────────┤
│28│Ｆ○○  │95年5 月5 日起至95年6 月間不詳│●此部分為被告劉逸森、│
│  │        │時間，分3 次匯款共30萬元      │  Ｔ○○、黃○、Ｇ○○│
│  │        │                              │  與其他未據起訴之人共│
│  │        │                              │  犯常業詐欺罪。      │
├─┼────┼───────────────┼───────────┤
│29│Ｅ○○  │95年6月13日匯款5萬2800元      │●此部分為被告劉逸森、│
│  │        │                              │  Ｔ○○、黃○、Ｇ○○│
│  │        │                              │  與其他未據起訴之人共│
│  │        │                              │  犯常業詐欺罪。      │
├─┼────┼───────────────┼───────────┤
│30│Ｓ○○  │95年3月21日匯款5萬2800元      │●此部分為被告劉逸森、│
│  │        │                              │  Ｔ○○、黃○、Ｇ○○│
│  │        │                              │  與其他未據起訴之人共│
│  │        │                              │  犯常業詐欺罪。      │
├─┼────┼───────────────┼───────────┤
│31│乙○○  │95年5月29日匯款5萬2800元      │●此部分為被告劉逸森、│
│  │        │                              │  Ｔ○○、黃○、Ｇ○○│
│  │        │                              │  與其他未據起訴之人共│
│  │        │                              │  犯常業詐欺罪。      │
├─┼────┼───────────────┼───────────┤
│32│卯○○  │95年4 月20日、同年月21日分2 次│●此部分為被告劉逸森、│
│  │        │匯款共計匯款13萬2000元        │  Ｔ○○、黃○、Ｇ○○│
│  │        │                              │  與其他未據起訴之人共│
│  │        │                              │  犯常業詐欺罪。      │
├─┼────┼───────────────┼───────────┤
│33│ｃ○○  │95年5月26日匯款5萬2800元      │●此部分為被告劉逸森、│
│  │        │                              │  Ｔ○○、黃○、Ｇ○○│
│  │        │                              │  與其他未據起訴之人共│
│  │        │                              │  犯常業詐欺罪。      │
├─┼────┼───────────────┼───────────┤
│34│Ｎ○○  │95年5月24日匯款5萬2800元      │●此部分為被告劉逸森、│
│  │        │                              │  Ｔ○○、黃○、Ｇ○○│
│  │        │                              │  與其他未據起訴之人共│
│  │        │                              │  犯常業詐欺罪。      │
├─┼────┼───────────────┼───────────┤
│35│Ｐ○○  │95年3月間某日匯款5萬2800元    │●此部分為被告劉逸森、│
│  │        │                              │  Ｔ○○、黃○、Ｇ○○│
│  │        │                              │  與其他未據起訴之人共│
│  │        │                              │  犯常業詐欺罪。      │
├─┼────┼───────────────┼───────────┤
│36│己○○  │95年4月間某日匯款5萬2800元    │●此部分為被告劉逸森、│
│  │        │                              │  Ｔ○○、黃○、Ｇ○○│
│  │        │                              │  與其他未據起訴之人共│
│  │        │                              │  犯常業詐欺罪。      │
├─┼────┼───────────────┼───────────┤
│37│酉○○  │95年5月間某日匯款5萬2800元    │●此部分為被告劉逸森、│
│  │        │                              │  Ｔ○○、黃○、Ｇ○○│
│  │        │                              │  與其他未據起訴之人共│
│  │        │                              │  犯常業詐欺罪。      │
├─┼────┼───────────────┼───────────┤
│38│Ｘ○○  │95年8月間某日匯款13萬元       │●此部分為被告劉逸森與│
│  │        │                              │  其他未據起訴之人共犯│
│  │        │                              │  詐欺罪。            │
├─┼────┼───────────────┼───────────┤
│39│申○○  │(1)95年9月15日匯款5萬2800元    │●此部分為被告劉逸森與│
│  │        │  （分2筆）                   │  其他未據起訴之人共犯│
│  │        │(2)95年9月19日匯款3萬元        │  詐欺罪。            │
│  │        │(3)95年9月27日匯款20萬5000元   │                      │
│  │        │（分2筆）                     │                      │
├─┼────┼───────────────┼───────────┤
│40│Ｏ○○  │95年4月6日匯款5萬2800元       │●此部分為被告劉逸森、│
│  │        │                              │  Ｔ○○、黃○、Ｇ○○│
│  │        │                              │  與其他未據起訴之人共│
│  │        │                              │  犯常業詐欺罪。      │
├─┼────┼───────────────┼───────────┤
│41│Ｃ○○  │95年4 月間至同年6 月間某不詳時│●此部分為被告劉逸森、│
│  │        │間分3 次匯款共9萬元           │  Ｔ○○、黃○、Ｇ○○│
│  │        │                              │  與其他未據起訴之人共│
│  │        │                              │  犯常業詐欺罪。      │
├─┼────┼───────────────┼───────────┤
│42│辛○○  │(1)95年3月16日匯款5萬2800元    │●此部分為被告劉逸森、│
│  │        │(2)95年4月3日匯款1萬元         │  Ｔ○○、黃○、Ｇ○○│
│  │        │                              │  與其他未據起訴之人共│
│  │        │                              │  犯常業詐欺罪。      │
├─┼────┼───────────────┼───────────┤
│43│戊○○  │(1)95年3月21日匯款2萬元        │●此部分為被告劉逸森、│
│  │        │(2)95年4月11日匯款8萬元        │  Ｔ○○、黃○、Ｇ○○│
│  │        │(3)95年4 月21日、同年月24日分2 │  與其他未據起訴之人共│
│  │        │  次共匯款10萬元              │  犯常業詐欺罪。      │
│  │        │(4)95年6 月7 日匯款1 萬元      │                      │
│  │        │(5)95年6月8日匯款2萬元         │                      │
│  │        │(6)95年6月9日匯款13萬元        │                      │
│  │        │(7)95年6月10日匯款2萬元        │                      │
├─┼────┼───────────────┼───────────┤
│44│ｊ○○○│95年5 月17日至95年6 月間某不詳│●此部分為被告劉逸森、│
│  │        │時間，分4 次匯款共計50萬元    │  Ｔ○○、黃○、Ｇ○○│
│  │        │                              │  與其他未據起訴之人共│
│  │        │                              │  犯常業詐欺罪。      │
├─┼────┼───────────────┼───────────┤
│45│Ａ○○  │95年4 月間至同年5 月間某不詳時│●此部分為被告劉逸森、│
│  │        │間分4 次匯款共16萬餘元        │  Ｔ○○、黃○、Ｇ○○│
│  │        │                              │  與其他未據起訴之人共│
│  │        │                              │  犯常業詐欺罪。      │
├─┼────┼───────────────┼───────────┤
│46│丑○○  │(1)95年5月17日匯款5萬2800元    │●(1)為被告劉逸森、黃四│
│  │        │(2)95年11月23日匯款8萬元       │  維、黃○、Ｇ○○與其│
│  │        │                              │  他未據起訴之人共犯常│
│  │        │                              │  業詐欺罪。          │
│  │        │                              │●(2)為被告劉逸森與其他│
│  │        │                              │  未據起訴之人共犯詐欺│
│  │        │                              │  罪。                │
├─┼────┼───────────────┼───────────┤
│47│丙○○  │(1)95年5月8日匯款5萬2800元     │●此部分為被告劉逸森、│
│  │        │(2)95年5月10日匯款3萬元        │  Ｔ○○、黃○、Ｇ○○│
│  │        │                              │  與其他未據起訴之人共│
│  │        │                              │  犯常業詐欺罪。      │
├─┼────┼───────────────┼───────────┤
│48│甲○○  │95年6月12日匯款5萬4000元      │●此部分為被告劉逸森、│
│  │        │                              │  Ｔ○○、黃○、Ｇ○○│
│  │        │                              │  與其他未據起訴之人共│
│  │        │                              │  犯常業詐欺罪。      │
├─┼────┼───────────────┼───────────┤
│49│Ｖ○○  │95年6月12日匯款5萬2800元      │●此部分為被告劉逸森、│
│  │        │（併案意旨書誤繕為7萬2800元） │  Ｔ○○、黃○、Ｇ○○│
│  │        │                              │  與其他未據起訴之人共│
│  │        │                              │  犯常業詐欺罪。      │
├─┼────┼───────────────┼───────────┤
│50│癸○○  │(1)95年5月22日匯款5萬2800元    │●此部分為被告劉逸森、│
│  │        │(2)95年5月24日匯款3萬元        │  Ｔ○○、黃○、Ｇ○○│
│  │        │                              │  與其他未據起訴之人共│
│  │        │                              │  犯常業詐欺罪。      │
├─┼────┼───────────────┼───────────┤
│51│庚○○  │95年3月9日匯款5萬2800元       │●此部分為被告劉逸森、│
│  │        │                              │  Ｔ○○、黃○、Ｇ○○│
│  │        │                              │  與其他未據起訴之人共│
│  │        │                              │  犯常業詐欺罪。      │
├─┼────┼───────────────┼───────────┤
│52│戌○    │95年6 月間某不詳時間多次匯款共│●此部分為被告劉逸森、│
│  │        │計85萬元                      │  Ｔ○○、黃○、Ｇ○○│
│  │        │                              │  與其他未據起訴之人共│
│  │        │                              │  犯常業詐欺罪。      │
├─┼────┼───────────────┼───────────┤
│53│寅○○  │95年5月間某日匯款7萬元        │●此部分為被告劉逸森、│
│  │        │（併案意旨書誤繕為7 萬2800元）│  Ｔ○○、黃○、Ｇ○○│
│  │        │                              │  與其他未據起訴之人共│
│  │        │                              │  犯常業詐欺罪。      │
├─┼────┼───────────────┼───────────┤
│54│ｂ○○  │95年2 月23日經要求匯款，但因發│●此部分為被告劉逸森、│
│  │        │覺可能遭騙而未匯款            │  Ｔ○○、黃○、Ｇ○○│
│  │        │                              │  與其他未據起訴之人共│
│  │        │                              │  犯常業詐欺罪。      │
├─┼────┼───────────────┼───────────┤
│55│劉建龍  │95年3月1日匯款5萬2800元       │●此部分為被告劉逸森、│
│  │        │                              │  Ｔ○○、黃○、Ｇ○○│
│  │        │                              │  與其他未據起訴之人共│
│  │        │                              │  犯常業詐欺罪。      │
├─┼────┼───────────────┼───────────┤
│56│吳福田  │95年2月23日匯款8萬元          │●此部分為被告劉逸森、│
│  │        │                              │  Ｔ○○、黃○、Ｇ○○│
│  │        │                              │  與其他未據起訴之人共│
│  │        │                              │  犯常業詐欺罪。      │
├─┼────┼───────────────┼───────────┤
│57│陳建宏  │(1)95年6月1日匯款5萬2800元     │●此部分為被告劉逸森、│
│  │（併案意│(2)95年6月2日匯款8萬元         │  Ｔ○○、黃○、Ｇ○○│
│  │旨書誤繕│                              │  與其他未據起訴之人共│
│  │為Ｈ○○│                              │  犯常業詐欺罪。      │
│  │）      │                              │                      │
├─┼────┼───────────────┼───────────┤
│58│丁○○  │(1)94年12月14日匯款5萬4000元   │●此部分為被告劉逸森、│
│  │        │(2)94年12月22日匯款8萬元       │  Ｔ○○與其他未據起訴│
│  │        │                              │  之人共犯常業詐欺罪。│
├─┼────┼───────────────┼───────────┤
│59│Ｍ○○  │94年11月15日經要求匯款，但因故│●此部分為被告劉逸森、│
│  │        │而未匯款                      │  Ｔ○○與其他未據起訴│
│  │        │                              │  之人共犯常業詐欺罪。│
├─┼────┼───────────────┼───────────┤
│60│ｈ○○  │95年4 月間至同年6 月間某不詳時│●此部分為被告劉逸森、│
│  │        │間多次匯款共計36萬5600元      │  Ｔ○○、黃○、Ｇ○○│
│  │        │（併案意旨書誤載匯款時間含95年│  與其他未據起訴之人共│
│  │        │11月17日）                    │  犯常業詐欺罪。      │
├─┼────┼───────────────┼───────────┤
│61│Ｋ○○  │95年3 月間經要求匯款，但因故而│●此部分為被告劉逸森、│
│  │        │未匯款                        │  Ｔ○○、黃○、Ｇ○○│
│  │        │                              │  與其他未據起訴之人共│
│  │        │                              │  犯常業詐欺罪。      │
├─┼────┼───────────────┼───────────┤
│62│Ｑ○○  │95年2 月間至同年6 月間不詳時間│●此部分為被告劉逸森、│
│  │        │匯款共計7萬4000元             │  Ｔ○○、黃○、Ｇ○○│
│  │        │                              │  與其他未據起訴之人共│
│  │        │                              │  犯常業詐欺罪。      │
├─┼────┼───────────────┼───────────┤
│63│Ｚ○○○│95年5月12日匯款5萬2800元      │●此部分為被告劉逸森、│
│  │        │                              │  Ｔ○○、黃○、Ｇ○○│
│  │        │                              │  與其他未據起訴之人共│
│  │        │                              │  犯常業詐欺罪。      │
├─┼────┼───────────────┼───────────┤
│64│ｆ○○  │95年6月9日匯款2萬元           │●此部分為被告劉逸森、│
│  │        │                              │  Ｔ○○、黃○、Ｇ○○│
│  │        │                              │  與其他未據起訴之人共│
│  │        │                              │  犯常業詐欺罪。      │
├─┼────┼───────────────┼───────────┤
│65│ｉ○○  │95年6月8日匯款5萬2800元       │●此部分為被告劉逸森、│
│  │        │                              │  Ｔ○○、黃○、Ｇ○○│
│  │        │                              │  與其他未據起訴之人共│
│  │        │                              │  犯常業詐欺罪。      │
├─┼────┼───────────────┼───────────┤
│66│Ｕ○○  │95年3月17日匯款5萬2800元      │●此部分為被告劉逸森、│
│  │        │                              │  Ｔ○○、黃○、Ｇ○○│
│  │        │                              │  與其他未據起訴之人共│
│  │        │                              │  犯常業詐欺罪。      │
├─┼────┼───────────────┼───────────┤
│67│巳○    │95年5月8日匯款5萬2800元       │●此部分為被告劉逸森、│
│  │        │                              │  Ｔ○○、黃○、Ｇ○○│
│  │        │                              │  與其他未據起訴之人共│
│  │        │                              │  犯常業詐欺罪。      │
├─┼────┼───────────────┼───────────┤
│68│Ｊ○○  │95年3 月16日、95年4 月13日共匯│●此部分為被告劉逸森、│
│  │        │款6 萬2800元                  │  Ｔ○○、黃○、Ｇ○○│
│  │        │                              │  與其他未據起訴之人共│
│  │        │                              │  犯常業詐欺罪。      │
└─┴────┴───────────────┴───────────┘


司法院資訊處製作；財團法人民間司法改革基金會備份。
